【裁判字號】    97,交聲,794
【裁判日期】    970718
【裁判案由】    違反道路交通管理處罰條例聲明異議
【裁判全文】
臺灣桃園地方法院交通事件裁定         97年度交聲字第794號
原處分機關  交通部公路總局新竹區監理所桃園監理站
異  議  人
即受處分人  甲○○
                      13號
上列異議人即受處分人因違反道路交通管理處罰條例案件，不服
交通部公路總局新竹區監理所桃園監理站97年3 月25日所為之處
分（原處分案號：桃監裁罰字第裁53-DB0000000號），聲明異議
，本院裁定如下：
    主  文
原處分均撤銷。
甲○○汽車駕駛人拒絕接受酒精濃度測試之檢定，處罰鍰新臺幣
陸萬元，並吊銷其駕駛執照，參年內不得考領駕駛執照。其餘部
分不罰。
    理  由
一、原處分意旨略以：異議人即受處分人甲○○於民國92年10月
    24日15時25分許，駕駛車號LS-4589 號自小貨車在臺北縣板
    橋市○○路○○道路交通收費停車處所停車，有未依規定繳
    費之違規，且未依規定繳納罰鍰，經交通部公路總局新竹區
    監理所中壢監理站於93年9 月6 日起易處逕行註銷駕照。而
    異議人駕駛執照經註銷仍於96年12月20日21時40分許駕駛車
    號LK-7456 號自小貨車至臺北縣樹林市○○路與桃園縣龜山
    鄉○○路○ 段路口時，將該車停在右轉車道上甲○○則在車
    上睡覺，因妨礙右轉車輛行駛，經警獲報後前往現場處理，
    警員要求甲○○將車駛離現場，甲○○乃駕駛車輛右轉至桃
    園縣龜山鄉○○路○ 段之桃園縣政府警察局龜山分局迴龍派
    出所門口後，又將車輛停在該處，經警令其至迴龍派出所內
    接受酒精濃度測試檢定，惟甲○○在派出所內一再表示並未
    飲酒，無須進行酒精濃度測試，拒絕配合做酒精濃度測試之
    違規，為警舉發「拒絕接受酒精濃度測試之檢定」、「駕駛
    執照業經註銷仍駕駛小型車」，並填製桃警局交字第DB0000
    000 號舉發通知單，並經原處分機關於97年3 月25日依道路
    交通管理處罰條例第21條第1 項第4 款、第35條第4 項之規
    定，合併裁處異議人罰鍰新臺幣（下同）69,000元，扣繳駕
    照等語。
二、異議意旨略以：異議人甲○○前不知道有於92年10月24日15
    時25分許，駕駛車號LS-4589 號自小貨車在臺北縣板橋市○
    ○路○○道路交通收費停車處所停車，未依規定繳納停車費
    ，而遭舉發，且異議人未收到該舉發單，亦就之後壢監裁字
    第CPP071223 號裁決書之送達及吊銷駕照之情況全然不知情
    ，另異議人於96年12月20日晚上係將車輛停放在迴龍派出所
    附近巷道中後，至友人家中小聚喝酒，離開友人家後便停留
    在車上休息，警員楊承運敲異議人車窗表示要酒測，異議人
    表示並無駕車，何須酒測，警員即要異議人搭車回去，異議
    人於翌日前來取車時，才知該車已遭拖吊，並在上網查詢時
    發現警員開立異議人拒絕酒測之舉發單，原處分與事實不符
    ，實難甘服云云。
三、原處分機關裁罰受處分人「駕駛執照業經註銷仍駕駛小型車
    」之違規行為部分：
  (一)按處理違反道路交通管理事件，有關文書送達之程序，準用
    行政程序法送達之規定，違反道路交通管理事件統一裁罰標
    準及處理細則第5 條定有明文。行政程序法中對於文書送達
    ，於應受送達人之住居所、事務所或營業所為之。但在行政
    機關辦公處所或他處會晤應受送達人時，得於會晤處所為之
    ；於應送達處所不獲會晤應受送達人時，得將文書付與有辨
    別事理能力之同居人、受僱人或應送達處所之接收郵件人員
    ；又送達不能依前2 條規定為之者，得將文書寄存送達地之
    地方自治或警察機關，並作送達通知書2 份，1 份黏貼於應
    受送達人住居所、事務所、營業所或其就業處所門首，另1
    份交由鄰居轉交或置於該送達處所信箱或其他適當位置，以
    為送達。前項情形，由郵政機關為送達者，得將文書寄存於
    送達地之郵政機關。寄存機關自收受寄存文書之日起，應保
    存3 個月，行政程序法第72條第1 項、第73條第1 項、第74
    條亦分別定有明文。
  (二)異議人前於92年10月24日15時25分許，駕駛車牌號碼LS-458
    9 號自小貨車在臺北縣板橋市○○路○○道路交通收費停車
    處所停車，有未依規定繳費之違規，且未依規定繳納罰鍰，
    經交通部公路總局新竹區監理所中壢監理站於93年9 月6 日
    起易處逕行註銷駕照等情，有臺北縣政府警察局舉發違反道
    路交通管理事件通知單、桃園監理站汽車駕駛人螢幕列印、
    汽車駕照基本資料、一次裁決查詢報表、違規查詢報表各1
    份在卷可稽，足堪確定。
  (三)又異議人即受處分人甲○○否認有收到臺北縣政府警察局於
    92年12月26日所填掣北縣警交字第CPP071223 號舉發通知單
    乙節，則就該舉發通知單之投遞情形，經本院向臺北縣政府
    警察局交通隊電話詢問，該局稱：舉發通知單之送達回證已
    無保存，僅存當初送達的大宗掛號存根聯等情，有中華民國
    郵政交寄大宗掛號函件存根1 紙附卷可稽（見本院卷第72頁
    ），而依該存根聯僅顯示92年12月26日有以掛號交寄郵件至
    異議人位在「桃園縣中壢市內厝里21鄰內厝子174-113 號」
    處所，然無法確認該郵件有無合法送達，顯見上開舉發單是
    否合法送達異議人，已屬可疑，則原處分機關依違反道路交
    通管理事件統一裁罰標準表，以異議人未遵期到案亦未自動
    繳納罰鍰，逕以壢監裁字第CPP071223 號裁決書裁處異議人
    最高額罰鍰1, 200元及逾期仍不繳納罰鍰則吊（註）銷異議
    人駕駛執照等處分，已失依據。是以，該事件之原處分機關
    竟仍據之對異議人為註銷駕駛執照，顯非適法，是異議人所
    持之駕駛執照自應視同自始即未註銷而有效存在。
四、原處分機關裁罰受處分人「拒絕接受酒精濃度測試之檢定」
    之違規行為部分：
  (一)「汽車駕駛人拒絕接受第1 項測試之檢定者，處新臺幣60,0
    00元罰鍰，並當場移置保管該汽車及吊銷該駕駛執照。」、
    「汽車駕駛人，曾依第29條第4 項、第30條第3 項、第35條
    第3 項前段、第4 項前段、第37條第3 項、第43條、第61條
    第1 項第3 款、第4 款後段規定吊銷駕駛執照者，3 年內不
    得考領駕駛執照。」，道路交通管理處罰條例第35條第4 項
    前段、第67條第2 項前段分別定有明文。
  (二)異議人甲○○於本院調查時固坦承97年2 月28日沒有進行酒
    測之行為，然矢口否認有何交通違規情事，並辯稱：我當天
    沒有開車，警員叫我做酒測我不服云云，惟異議人之違規事
    實業經證人即舉發異議人之警員楊承運於本院調查時證述：
    異議人當時是停在派出所隔壁，1 個右轉車道，那是台一線
    省道，那時候車流量很大，民眾來報案說，有1 輛車停在右
    線車道妨礙到民眾右轉，我過去敲他副駕駛座窗戶，他在裡
    面睡覺，我請他開離車道，我建議他到轉彎直線處找地方休
    息，然後他有開一段約10公尺，就停在派出所門口，我又從
    派出所裡面跑出來看，他停在派出所的正門口，影響到停車
    格的車輛進出，我就過去從副駕駛座探頭進去，結果甲○○
    全身酒味又在車上睡著了，我就叫他起來，當時甲○○跟我
    說，他在這邊休息沒有問題，我就告訴他，他現在停在派出
    所正門口影響人家進出，結果甲○○也是不開走，我就打開
    車門將車熄火把車鑰匙拔掉，請他下車，請他進入派出所配
    合酒測，但是他說他有喝酒但是沒有開車等語明確（見本院
    卷第57頁至第58頁）；再者，經本院當庭勘驗警員錄製異議
    人拒絕酒測之錄影光碟，結果為：96年12月20日晚上9 時40
    分員警楊承運於派出所內中要求異議人甲○○進行酒測，但
    異議人一直拒絕酒測，並表明其未開車，沒有違法，無須實
    施酒測等情，有本院勘驗筆錄在卷可參（見本院卷第57頁）
    ，益徵異議人有拒絕酒精濃度測試之行為甚明，綜上足認異
    議人於96年12月20日凌晨確實有拒絕酒測之違規事實明確，
    異議人上開所辯顯為卸責之詞，不足採信。
  (三)另查，自道路交通管理處罰條例第35條第4 項前段規定「汽
    車駕駛人拒絕接受第1 項測試之檢定者，處新臺幣60,000元
    罰鍰，並當場移置保管該汽車及吊銷該駕駛執照。」觀之，
    僅須駕駛人拒絕同條例第35條第1 項測試之檢定者，原處分
    機關即得科處異議人上開處罰，並不以異議人是否確在飲酒
    後駕車之情形為要件，今異議人以沒有酒後駕車、警察沒有
    權利酒測為由，而拒絕酒測云云，顯係對道路交通管理處罰
    條例第35條第4 項前段之規定有所誤解，亦不足採。
  (四)是以，異議人於97年2 月28日凌晨1 時50分許，駕駛車牌號
    碼LS-4589 號自小貨車停在桃園縣龜山鄉○○路○ 段之桃園
    縣政府警察局龜山分局迴龍派出所門口，警員認異議人可疑
    為酒後駕車，要異議人至派出所內，欲對異議人實施酒精濃
    度測試，然異議人拒絕接受酒精濃度測試檢定之違規事證明
    確。
五、綜上所述，本件異議人所持之駕駛執照至96年12月20日21時
    40分為警舉發拒絕酒精濃度測試時仍有效存在，而異議人確
    有在上開時間拒絕接受酒精濃度測試檢定等節，已如前述。
    從而，(1)就異議人「拒絕接受酒精濃度測試之檢定」部分，
    原處分機關以違規事實明確，裁處異議人罰鍰60,000元，固
    非無見，然未依同法條規定裁處吊銷異議人之駕駛執照，自
    有未合。本件異議人此部分之聲明異議雖無理由，然原處分
    既有前揭可議之處，即屬無可維持，應由本院予以撤銷，並
    依據道路交通管理處罰條例第35條第4 項、第67條、第67條
    第2 項前段之規定，裁處異議人罰鍰60,000元，吊銷駕駛執
    照，3 年內不得考領駕駛執照；(2)就異議人「駕駛執照業經
    註銷仍駕駛小型車」部分，原處分機關不察，逕對異議人所
    為此部分之裁罰，其認事用法均有違誤，即難認為有理由，
    應認異議人此部分之異議為有理由，自應由本院將原處分機
    關所為之原處分撤銷，就此部分改諭知異議人不罰，以資適
    法。
六、據上論斷，應依道路交通管理處罰條例第87條第2 項、道路
    交通案件處理辦法第20條前段，裁定如主文。
中    華    民    國    97    年    7     月    18    日
                  交通法庭    法  官    朱美璘
以上正本證明與原本無異。
如不服本裁定，應於送達後5 日內，向本院提出抗告狀。
                              書記官    谷貞豫
中    華    民    國    97    年    7     月    18    日


司法院資訊處製作；財團法人民間司法改革基金會備份。
